臺灣宜蘭地方法院刑事判決
111年度訴字第406號
公  訴  人  臺灣宜蘭地方檢察署檢察官
被      告  鍾文昌





上列被告因洗錢防制法等案件，經檢察官提起公訴（111年度偵
緝字第542號、111年度偵緝字第543號），被告就被訴事實為有
罪之陳述，經告知簡式審判程序之旨，並聽取當事人之意見後，
逕依簡式審判程序判決如下：
    主  文
甲○○幫助犯洗錢防制法第十四條第一項之洗錢罪，處有期徒刑
貳月，併科罰金新臺幣壹萬元，罰金如易服勞役，以新臺幣壹仟
元折算壹日。
    犯罪事實
一、甲○○知悉金融機構帳戶係個人理財之重要工具，為個人財產
    、信用之重要表徵，可預見將金融機構存摺、提款卡及密碼
    等資料提供予他人，可能遭他人利用作為財產犯罪收受被害
    人匯款之犯罪工具，且被害人所匯款項經提領後即產生遮斷
    金流效果，而可掩飾或隱匿犯罪所得去向，並逃避檢警之追
    緝，竟仍基於幫助他人恐嚇取財及掩飾或隱匿犯罪所得去向
    之洗錢不確定故意，於民國110年4月9日10時50分前之某日
    時許，在不詳地點，以不詳方式，將其所申設之合作金庫商
    業銀行帳號000-0000000000000號帳戶（下稱合庫帳戶）、
    陽信商業銀行帳號000-000000000000號帳戶（下稱陽信帳戶
    ）之存摺、提款卡及密碼交予真實姓名年籍不詳之成年人（
    無證據證明未滿18歲）。嗣該成年人及其所屬擄鴿集團成員
    取得合庫及陽信帳戶之存摺、金融卡（含密碼）後，即共同
    意圖為自己不法之所有，基於恐嚇取財及洗錢之犯意聯絡，
    為下列行為：
(一)由某成員於110年4月9日10時50分許，致電丁○○恫稱：已捕
    獲其等飼養之鴿子，需依指示轉帳始能贖回鴿子，否則將殺
    害鴿子等語，致丁○○心生畏懼，遂依指示於110年4月9日14
    時48分許，轉帳新臺幣（下同）3萬元至甲○○合庫帳戶內，
    旋遭該集團成員持本案帳戶之提款卡提領近空，以此方式製
    造金流之斷點，致無法追查該等金額之去向，而掩飾或隱匿
    該等犯罪所得。嗣因丁○○發覺受騙後報警處理，始查悉上情
    。
(二)由某成員於110年5月7日16時許，致電丙○○恫稱：已捕獲其
    飼養之鴿子，需依指示轉帳始能贖回鴿子等語，致丙○○心生
    畏懼，遂依指示於110年5月7日19時58分許，轉帳6,062元至
    甲○○合庫帳戶內，旋遭該集團成員持本案帳戶之提款卡提領
    近空，以此方式製造金流之斷點，致無法追查該等金額之去
    向，而掩飾或隱匿該等犯罪所得。嗣因丙○○發覺受騙後報警
    處理，始查悉上情。
(三)由某成員於110年5月8日8時35分許，致電乙○○恫稱：已捕獲
    其飼養之鴿子，需依指示轉帳始能贖回鴿子等語，致乙○○心
    生畏懼，遂依指示於110年5月8日8時54分許，轉帳5,000元
    至甲○○陽信帳戶內，旋遭該集團成員持本案帳戶之提款卡提
    領近空，以此方式製造金流之斷點，致無法追查該等金額之
    去向，而掩飾或隱匿該等犯罪所得。嗣因乙○○發覺受騙後報
    警處理，始查悉上情。
二、案經丁○○訴由嘉義縣警察局移送及丙○○、乙○○訴由臺北市政
    府警察局南港分局報告臺灣宜蘭地方檢察署檢察官偵查起訴
    。
    理  由
一、按簡式審判程序之證據調查，不受第159 條第1 項之限制，
    刑事訴訟法第273 條之2 定有明文。是依上開規定，於行簡
    式審判程序之案件，被告以外之人於審判外之陳述，除有其
    他不得作為證據之法定事由外，應認具有證據能力。查本件
    如下引用被告以外之人於審判外之陳述，因本案採行簡式審
    判程序，復無其他不得做為證據之法定事由，揆諸前揭說明
    ，應認均具有證據能力，合先敘明。
二、上開犯罪事實，業據被告甲○○於本院審理中坦承不諱，核與
    告訴人丁○○、丙○○、乙○○於警詢中指訴之情節相符，並有被
    告之合庫及陽信帳戶客戶基本資料、交易明細、告訴人丁○○
    、丙○○、乙○○至自動櫃員機匯款交易明細表及報案資料等各
    1份在卷可資佐證。被告之自白顯與事實相符，堪予採憑。
    本件事證明確，被告前揭犯行，應堪予認定。 
三、按刑法之故意犯，可分為直接故意與不確定故意，所謂不確
    定故意即指行為人對於構成犯罪之事實，預見其發生而其發
    生並不違背其本意，刑法第13條第2項定有明文，是被告若
    對於他人可能以其所交付之帳戶，進行恐嚇取財之犯罪行為
    ，並可能被犯罪集團利用以作為人頭帳戶掩飾他人犯罪所得
    財物，已預見其發生而其發生並不違背其本意，則其自仍應
    負相關之罪責。
四、按刑法上之幫助犯，係指以幫助之意思，對於正犯資以助力
    ，而未參與實施犯罪之行為者而言（最高法院49年台上字第
    77號判例意旨參照）。被告將本案帳戶之存摺、金融卡及密
    碼任意交予他人，容任他人以之為恐嚇取財、洗錢之工具，
    惟提供金融帳戶之存摺、金融卡及密碼，並非恐嚇取財及一
    般洗錢罪之構成要件行為，且亦無證據可資證明被告有參與
    前揭恐嚇取財、洗錢之犯行，或與該犯罪集團成員間有何犯
    意聯絡之情，僅有不確定故意幫助他人遂行恐嚇取財、洗錢
    之意思及行為。是核被告所為，係犯刑法第30條第1項、第3
    46條第1項之幫助恐嚇取財罪及刑法第30條第1項、洗錢防制
    法第14條第1項之幫助洗錢罪。被告一幫助行為同時幫助該
    犯罪集團成員向被害人丁○○、丙○○、乙○○恐嚇取財，係以一
    行為同時觸犯三幫助恐嚇取財罪，屬想像競合犯，應依刑法
    第55條前段之規定，從一論以刑法第30條第1項、第346條第
    1項之幫助恐嚇取財罪。又被告係以一行為同時觸犯幫助恐
    嚇取財罪、幫助一般洗錢罪，亦屬想像競合犯，應依刑法第
    55條前段之規定，從一重論以刑法第30條第1項、洗錢防制
    法第14條第1項之幫助洗錢罪。被告為犯罪構成要件以外之
    行為而幫助他人犯罪，為幫助犯，爰依刑法第30條第2項規
    定按正犯之刑減輕之。
五、爰以行為人之責任為基礎，審酌被告可預見任意提供個人專
    屬性極高之金融帳戶存摺、提款卡及密碼予他人，可能遭犯
    罪集團成員利用為恐嚇取財、掩飾犯罪贓款去向等不法犯罪
    之工具，仍率然將本案帳戶之存摺、提款卡及密碼皆提供他
    人使用，致使上開帳戶終被利用為他人犯恐嚇取財罪、一般
    洗錢罪之人頭帳戶，造成告訴人受恐嚇而受有財產上損失，
    並使詐騙集團恃以實行恐嚇取財犯罪，致執法人員難以追查
    恐嚇取財犯罪正犯之真實身分，造成犯罪偵查困難，幕後犯
    罪者得以逍遙法外，嚴重擾亂社會正常交易秩序之犯罪動機
    、目的、手段、品行，國中肄業之智識程度(參見臺灣宜蘭
    地方檢察署110年度偵字第4453號卷第4頁)，及其犯後於本
    院審理中坦認犯行之態度，且事後尚未與被害人和解，賠償
    被害人損害，對被害人財產法益所生之損害及社會治安所生
    危害之程度等一切情狀，量處如主文所示之刑，並就併科罰
    金部分諭知易服勞役之折算標準。
據上論斷，應依刑事訴訟法第273條之1第1項、第299條第1項前
段，洗錢防制法第14條第1項，刑法第11條前段、第346條第1項
、第30條、第55條前段、第42條第3項，刑法施行法第1條之1第1
項，判決如主文。
本案經檢察官林禹宏提起公訴，檢察官林小刊到庭執行職務。
中　　華　　民　　國　 111　　年　　12　　月　　8 　　日
                         臺灣宜蘭地方法院刑事第二庭
　　　　　　　　　　　　　　　　 法  官  黃永勝
以上正本證明與原本無異。
如不服本判決應於收受本判決後20日內向本院提出上訴書狀，並
應敘述具體理由。若未敘述理由者，應於上訴期間屆滿後20日內
向本院補提理由書狀(均須按他造當事人之人數附繕本)。
                                 書記官　林怡君
中　　華　　民　　國　　111 　年　　12　　月　　8 　　日
本案論罪科刑主要法條：
洗錢防制法第14條
有第二條各款所列洗錢行為者，處7年以下有期徒刑，併科新臺
幣5百萬元以下罰金。
前項之未遂犯罰之。
前二項情形，不得科以超過其特定犯罪所定最重本刑之刑。

中華民國刑法第346條
意圖為自己或第三人不法之所有，以恐嚇使人將本人或第三人之
物交付者，處6月以上5年以下有期徒刑，得併科3萬元以下罰金
。
以前項方法得財產上不法之利益或使第三人得之者，亦同。
前二項之未遂犯罰之。